【裁判字號】    98,訴緝,425
【裁判日期】    981012
【裁判案由】    偽造有價證券等
【裁判全文】
臺灣臺中地方法院刑事判決             98年度訴緝字第425號
公  訴  人  臺灣臺中地方法院檢察署檢察官
被      告  甲○○
上列被告因偽造有價證券等案件，經檢察官提起公訴（74年度偵
字第10212號），本院判決如下：
    主    文
本件免訴。
    理    由
一、公訴意旨略為：被告甲○○與其兄林慶發及陳惠煌在台中巿
    萬代福大樓九樓十號租屋共同經貸款業務。於72年12月至73
    年1月間，由林慶發貸款予乙○○，並收受付款人為台中巿
    第二信用合作社、票號分別為170778、170770、170777、
    181344、181345號、均已蓋妥發票人乙○○印章之空白支票
    作為擔保；另受乙○○之託，保管乙○○所交付之付款人為
    台中巿第二信用合作社、票面金額為新台幣1千萬元、票號
    181338號支票1張、及付款人為台中巿第二信用合作社、票
    號為174974號、已蓋妥發票人乙○○印章之空白支票1張。
    其等竟基於共同意圖供行使之用之概括犯意，在前述空白支
    票上擅自填寫金額，分別持以行使。因認被告甲○○涉有刑
    法第201條第1項之偽造有價證券罪嫌。
二、按時效已完成者，應諭知免訴之判決，並得不經言詞辯論為
    之，刑事訴訟法第302條第2 款、第307條，分別定有明文。
    又追訴權之時效，如依法律之規定、偵查、起訴或審判之程
    序，不能開始或繼續時，停止其進行。上項時效停止，自停
    止原因消滅之日起與停止前已經過之期間，一併計算，停止
    原因繼續存在之期間，如達於第80條第1項各款所定期間4分
    之1 者，其停止原因視為消滅，修正前刑法第83條亦定有明
    文。
三、新舊法比較之說明：
  (一)查被告行為後，刑法第2條第1項業於94年2月2日修正公布，
    並自95年7月1日起施行。修正後刑法第2條第1項規定，已將
    新舊法律適用之「從新從輕」原則，改採「從舊從輕」原則
    ，而此規定僅係規範行為後法律變更所生新舊法律比較適用
    之準據法，並非實體刑罰法律，自不生行為後法律變更之比
    較適用之問題，應逕行適用新法第2條第1項之規定，為「從
    舊從輕」之比較。
  (二)按追訴時效期間之長、短，關係行為人是否受到刑事追訴或
    處罰，而追訴權時效完成者，應依刑事訴訟法第302條第2款
    規定諭知免訴，而免訴判決為實體判決，因此關於追訴時效
    期間之修正，應屬實體刑罰法律變更，而有第2條第1項之適
    用（參照最高法院24年7月民刑庭總會決議〈2〉）。依此，
    本件被告行為時刑法第80條追訴權之時效期間規定為：「追
    訴權，因左列期間內不行使而消滅：一、死刑、無期徒刑或
    10年以上有期徒刑者，20年。二、3 年以上10年未滿有期徒
    刑者，10年。三、1年以上3年未滿有期徒刑者，5年。四、1
    年未滿有期徒刑者，3年。五、拘役或罰金者，1年。前項期
    間自犯罪成立之日起算。但犯罪行為有連續或繼續之狀態者
    ，自行為終了之日起算」。修正後之刑法第80條規定為：「
    追訴權，因下列期間內未起訴而消滅：一、犯最重本刑為死
    刑、無期徒刑或10年以上有期徒刑之罪者，30年。二、犯最
    重本刑為3年以上10年未滿有期徒刑之罪者，20年。三、犯
    最重本刑為1年以上3年未滿有期徒刑之罪者，10年。四、犯
    最重本刑為1年未滿有期徒刑、拘役或罰金之罪者，5年。前
    項期間自犯罪成立之日起算。但犯罪行為有繼續之狀態者，
    自行為終了之日起算」。本件被告被訴涉犯偽造有價證券罪
    嫌，該罪名之法定最重本刑為有期徒刑10年，是依被告行為
    時之舊法，追訴時效期間為20年，新法之追訴時效期間則為
    30 年。比較新、舊法結果，被告行為時之舊法對其較為有
    利，揆諸前開修正後之刑法第2條第1項前段之規定，本件應
    適用被告行為時之舊法。另關於追訴權時效之停止進行，及
    其期間、計算，並一體適用修正前刑法第83條之規定，合先
    敘明。
四、查本件被告被訴涉犯偽造有價證券罪，其法定最重本刑為有
    期徒刑10年，依修正前刑法第80條第1項第1款之規定，追訴
    權時效之期間為20年。被告所犯偽造有價證券罪犯罪行為終
    了之時間為73年1月31日，本案實施偵查日期為74年10月22
    日，提起公訴日期為74年10月23日，並於74年10月28日繫屬
    於本院，因被告逃匿，本院於74年11月15日發布通緝，致審
    判程序不能開始，有本院刑事卷宗、偵查卷宗及通緝書存卷
    可稽。又依司法院大法官會議第138號解釋及最高法院82年
    第10次刑事庭會議決議，自本件開始偵查日起至通緝之前1
    日止，追訴權既無不行使之情形，自不生時效進行之問題，
    則本件自73年1月31日起算，加計追訴權時效20年、時效停
    止期間5年、實施偵查日（即74年10月22日）起至通緝前一
    日（74年11月14日）止之期間25日，再扣除提起公訴日（74
    年10月23日）至法院繫屬日（74年10月28日）追訴權未行使
    之期間5日，則本件被告犯行之追訴權時效至遲應至98年2月
    20日即已完成，揆諸前揭說明，爰不經言詞辯論，逕為諭知
    免訴之判決。
據上論斷，應依刑事訴訟法第302條第2款、第307條，判決如主
文。
中    華    民    國    98    年    10    月    12   日
                  刑事第四庭    審判長法  官  鄭永玉
                                      法  官  張恩賜
                                      法  官  潘曉玫
以上正本證明與原本無異。
如不服本判決應於收受送達後10日內向本院提出上訴書狀，並應
敘述具體理由；其未敘述上訴理由者，應於上訴期間屆滿後20日
內向本院補提理由書（均須按他造當事人之人數附繕本）「切勿
逕送上級法院」。
                                      書記官  蔡伸蔚
中    華    民    國    98    年    10    月    12   日


司法院資訊處製作；財團法人民間司法改革基金會備份。
